臺灣高等法院刑事判決　　　　　　　　　　　　　　九十年度上易字第三八八０號
　　上　訴　人　台灣士林地方法院檢察署檢察官
　　上　訴　人
　　即　被　告　丙○○
右上訴人因被告竊盜等案件，不服臺灣士林地方法院八十九年度易字第一一三三號，
中華民國九十年九月六日第一審判決（起訴案號：臺灣士林地方法院檢察署八十九年
度偵字第八三八七號及移送併案八十九年偵字第一一一九五號、九十年度偵緝字第六
二二號、第三九九號、九十年度偵字第第三九一七號、第一七九三六號、第二四六七
號）提起上訴，本院判決如左：
    主  文
原判決撤銷。
丙○○共同連續行使偽造私文書，足以生損害於他人，處有期徒刑壹年捌月。
簽帳單客戶收執聯陸張暨商店存根聯及銀行存根聯上偽造之「乙○○」、「己○○」
署押共拾貳枚均沒收。
    事  實
一、丙○○於民國八十九年八月二十七日上午七、八時許，意圖為自己不法之所有，
    利用其所居住之台北市北投區○○○路○段二八八號四樓之五樓頂層與台北市北
    投區○○○路○段二九二號五樓頂樓相連通之機會，趁甲○○外出及屋門未鎖之
    際，侵入甲○○所居住之台北市北投區○○○路○段二九二號五樓頂樓增建房屋
    內（無故侵入住宅部分未據甲○○告訴），竊取書桌抽屜內甲○○所有之藍色皮
    包一只（內有北投郵局存摺及提款卡（帳號000000-0號）、世華聯合商業銀行天
    母分行存摺及提款卡（帳號0000000000-0號）、北投區農會關渡分處提款卡、國
    民身分證、殘障手冊、勞工安全衛生教育結業證書、技術士證書、機車行照（除
    北投郵局存摺及提款卡、世華聯合商業銀行天母分行提款卡外，均已由甲○○自
    警局領回），得手後，丙○○與知情之姚惠萍（另案審理中）共同猜得甲○○所
    有該北投郵局提款卡及世華聯合商業銀行天母分行提款卡之密碼，竟基於共同意
    圖為自己不法所有之概括犯意，於同年月二十七日，一同持前開北投郵局提款卡
    至鄰近之金融行庫之自動付款設備，以輸入猜得密碼之不正方式，跨行提領甲○○帳戶之現金計十二次及跨行轉帳至姚惠萍所有之淡水水碓郵局000000-0號帳戶
    內（得款數額詳如附表二所示），丙○○與姚惠萍提領現金後即朋分花用。嗣於
    八十九年八月二十九日零時三十分許，丙○○與姚惠萍因故在停放於台北市○○
    區○○路二一八號前之車號ＤＵ—一六０二號自小客車內發生爭吵，為巡邏之員
    警盤查後，於丙○○自行取出該車內之物品時，為警發現甲○○所有之前開藍色
    皮包及世華聯合商業銀行天母分行存摺、北投區農會關渡分處提款卡、國民身分
    證、殘障手冊、勞工安全衛生教育結業證書、技術士證書、機車行照、所餘贓款
    新台幣（下同）十七萬五千元（另查獲安非他命，丙○○違反毒品危害防制條例
    部分，由檢察官另行處理），經員警循線查詢甲○○而知上情，並經移送台灣士
    林地方法院檢察署檢察官偵辦，丙○○於八十九年八月二十九日經檢察官諭知交
    保後，竟猶不知警惕，復基於竊取他人財物之概括犯意，於八十九年十一月十三
    日二十三時許，在台北市○○區○○街一六五巷六號地下室，乘無人注意之際，
    竊取乙○○所有放置於走廊一桌子上之皮包內之中國信託商業銀行信用卡三張（
    卡號0000-0000-0000-0000號、0000-0000-0000-0000號及0000-0000-0000-0000
    號）暨預借現金密碼函、台新國際商業銀行信用卡一張（卡號0000-0000-0000-
    0000號）、郵局金融卡（卡號00000000000000號）一張，得手後，與知情之姚惠
萍，共同基於行使偽造私文書及意圖為自己不法所有之概括犯意聯絡，於八十九
    年十一月十四日凌晨四時十分許，同至台北市○○○路三七二號中華商業銀行台
    北分行提款機，先後三次連續插入乙○○之中國信託商業銀行信用卡，輸入預借
    現金密碼之不正方式，分別由提款機詐借得現金一萬元、二萬元及二萬元；又於
    同日凌晨五時二十一分許起，先後至台北市○○○路三四一號一樓「南京狗貓用
    品園」、台北市○○路二二０號一樓「惠康百貨股份有限公司」及台北市○○路
    二三０號「嘉賓閣旅館股份有限公司」等地購物及住宿，而出示上揭由丙○○所
    竊得之乙○○所有中國信託商業銀行信用卡及台新國際商銀行信用卡，刷卡消費
    一萬三千元、二千四百七十元及一千九百六十元，推由姚惠萍連續在一式三聯（
    銀行存根聯、商店存根聯、客戶收執聯）之簽帳單上，偽造乙○○之署押，以確
    認消費金額，並提出行使而交還南京貓狗用品園、惠康百貨股份有限公司及嘉賓
    閣旅館股份有限公司，使各該店員因而陷於錯誤而交付所購得之商品及供丙○○
    、姚惠萍二人住宿，足以生損害於乙○○及發卡銀行。嗣丙○○復基於意圖為自
    己不法所有及行使偽造私文書之概括犯意，於八十九年十二月九日凌晨四時許，
    在台北縣淡水鎮○○街一四一號地下一樓戊○○經營撞球場之辦公室內（無故侵
    入建築物部分未據告訴），乘無人之際，竊取戊○○所有中國商業銀行信用卡（
    卡號0000-0000-0000-0000號）及泛亞商業銀行金融卡（卡號00000000000000號
    ）各一張，暨於九十年一月十三日日下午三時許，在台北縣淡水鎮○○路一八０
    巷七弄十一之二號己○○住處之樓下信箱內，拿取己○○之郵件招領單，前往郵
    局冒稱係己○○表哥，使郵局人員陷於錯誤而交付己○○所有聯邦商業銀行信用
    卡（卡號0000-0000-0000-0000號） 一張，嗣丙○○於九十年一月十六日，持該
    冒領之聯邦商業銀行信用卡，先後至台北市士林區○○○路四十五號二樓喬大興
    有限公司（橋大家具店）、台北縣淡水鎮○○路一０六號地下一樓惠康百貨股份
    有限公司及竣鴻開發股份有限公司等地，刷卡消費一百五十元、二千二百三十九
    元及八百五十元，以購買商品，並在一式三聯之簽帳單上，偽造己○○之署押，
    以確認消費金額，並提出行使而交還各該商店，使各該商店店員誤認係持卡人己○○本人所消費，不知其中有詐，而交付丙○○所購買之商品，丙○○並另於九
   十年一月十六日下午四時十六分許，利用該竊得之己○○聯邦商業銀行信用卡盜
    打中華電信公司ＩＣ電話十四元，因而獲得財產上不法之利益，並足以生損害於
    己○○及發卡銀行聯邦商業銀行。而丙○○並基於同一意圖為自己不法所有之概
    括犯意，於八十九年十二月二十七日上午十時五分許，潛入台北市○○○路○段
    八四三號二樓建弘證券公司總務丁○○之辦公室（無故侵入建築物部分未據告訴
    ），乘無人之際，竊取丁○○所有放置於辦公桌上之鑰匙乙把及保全系統磁片乙
    張，得手後適為丁○○發覺，丙○○見狀即奪門而出，經丁○○隨後追趕至台北
    市○○區○○路十五巷二十號前逮捕，報警偵辦。
二、案經台北市政府警察局北投分局移送台灣士林地方法院檢察署檢察官偵察起訴及
    移送併案審理。
    理  由
一、訊據上訴人即被告丙○○供承有於右揭時地經警查獲其持有被害人甲○○所有右
    開財物，而其有與姚惠萍共同於右述時地持被害人甲○○所有北投郵局提款卡及
    世華聯合商業銀行天母分行提款卡至鄰近之金融行庫之自動付款設備，以輸入猜
    得密碼之方式，跨行提領被害人甲○○所有帳戶內如附表一、二所示之金額，嗣
    另與姚惠萍於右揭時地持被害人乙○○所有右開之信用卡，推由姚惠萍在簽帳單
    上偽簽被害人乙○○之署押，而購得商品及住宿，暨其又於右開時地持冒領之被
    害人己○○所有之聯邦商業銀行信用卡，偽簽被害人己○○之署押於簽帳單上，
    而自右述商店購得商品，並持該信用卡盜打ＩＣ電話等事實，就此並核與被害人
    甲○○、乙○○及己○○指述之情節相符，並有被害人甲○○前開北投郵局存摺
    及提款卡（帳號000000-0號）與世華聯合商業銀行天母分行存摺（帳號 0000000
    000-0號）影本及提款記錄、姚惠萍之淡水水碓郵局000000-0號帳戶存摺影本、
    中國信託商業銀行乙○○信用卡（卡號0000-0000-0000-0000號）冒刷受害明細
    表影本乙份及被告丙○○、姚惠萍冒刷該信用卡之現場照片影本十二張（見台灣
    士林地方法院檢察署九十年度偵字第三九一七號第五十一頁六十三頁）、冒用被
    害人乙○○名義刷卡消費之簽帳單影本二張（見同上偵查卷第三七頁、第三九頁
    ）、台新國際商業銀行信用卡中心九十年八月三十一日台新信卡字第九００二六
    三號函附乙○○信用卡（卡號 0000-0000-0000-0000號）於八十九年十一月十四
    日在嘉賓閣旅館股份有限公司刷卡消費明細表及特約商店資料（見台灣士林地方
    法院檢察署九十年度偵緝字第三九九號卷第三四頁至第三六頁）、聯邦商業銀行
    信用卡中心九十年四月四日九十聯信卡字第００八一號函附己○○信用卡（卡號
    0000-0000-0000-0000 號）於九十年一月十六日之消費明細表乙份及簽帳單影本
    三張（見台灣士林地方法院九十年度易字第五號卷第二九頁至第三三頁）在卷可
    稽，而證人姚惠萍於警訊及偵查時供承有與丙○○一起持甲○○之提款卡至鄰近
    之金融行庫之自動付款設備跨行提領甲○○帳戶內之現金花用，暨於八十九年十
    一月十四日與被告丙○○持乙○○所有中國信託商業銀行信用卡前往上揭南京狗
    貓用品園、惠康百貨股份有限公司及嘉賓閣旅館股份有限公司刷卡消費，並由其
    在簽帳單上偽簽乙○○名字，及持該乙○○信用卡在中華商業銀行台北分行盜刷
    現金三筆花用等情（見同上偵字第三九一七號卷第二四頁背面、第二十五頁背面
    、第九二頁背面、第九七頁、偵字第八三八七號卷第十六頁背面、第十七頁正面
    ），另證人即南京狗貓用品園職員莊吉源於警訊時證稱八十九年十一月十四日凌
    晨，丙○○及姚惠萍（當場指認）到店裡購買一隻西施犬、狗籃紫、狗飼料等物
    計一萬三千元。，並以信用卡刷卡購買云云（見同上偵查卷第三三頁）。是被告
    上揭自白持被害人甲○○提款卡盜領被害人甲○○帳戶內之存款及持被害人乙○○、己○○所有上述信用卡刷卡消費，並在簽帳單上偽簽被害人乙○○、己○○
    署押，暨以被害人乙○○所有信用卡，輸入預借現金密碼，盜刷現金三次，及以
    被害人己○○所有信用卡盜打中華電信ＩＣ電話等情，堪認與事實相符，而被告
    就此所為，自足生損害於被害人甲○○、乙○○、己○○及各該信用卡發卡銀行
    。至訊據被告丙○○矢口否認有右揭竊盜犯行，辯稱伊於台北市○○○路○段二
    九二號樓下門口前拾獲甲○○之皮包，而在二、三樓間之樓梯撿到甲○○之提款
    卡、國民身分證等證件，並不是偷的，乙○○的皮包放在走廊的桌子上，伊看到
    才從皮包內拿走信用卡，而戊○○的信用卡是在台北縣淡水鎮○○街一巷口拾獲
    的，而伊是有到台北市○○○路○段八四三號二樓建弘證券公司之辦公室內，但
    伊是要去找人，並未偷拿丁○○的東西云云，然查被害人甲○○、乙○○及戊○○分別係於右揭時地失竊如右述之提款卡、信用卡、國民身分證等物，並非遺失
    等情，業據被害人甲○○、乙○○及戊○○分別於警訊及偵審時指述綦詳在卷，
    並有失竊報告及被害人甲○○、乙○○、戊○○出具之贓物領據在卷可稽，且查
    被告於警訊時坦承竊取被害人甲○○之藍色皮包，而被告於八十九年八月二十九
    日零時三十分許，在右開地點為警查獲後，於警局初訊時即唆使姚惠萍頂替其竊
    盜犯行，經警發現姚惠萍所供稱之竊盜過程與現場不符而予以揭發後，姚惠萍始
    坦承頂替竊盜犯行等情，並據證人姚惠萍及台北市政府警察局北投分局光明派出
    所警員吳永成分別於警訊及原審法院審理時證述在卷（見偵字第八三八七號卷第
    十七頁背面、原審卷九十年三月二十一日及七月二十四日訊問筆錄），被告若非
    竊取被害人甲○○之財物，又何須唆使其女友頂替其竊盜犯行，而查被害人戊○○並無於八十九年十月底遺失其所有右揭信用卡及提款卡，誠不知被告又如何得
    於八十九年十月底在台北縣淡水鎮○○街一巷口拾獲被害人戊○○所有右開之信
    用卡及提款卡，至被告與被害人乙○○毗鄰而居於台北市○○區○○街一六五巷
    六號地下一樓時，縱被害人乙○○所有皮包放置於公共走廊之桌子上，惟被告未
    經乙○○之同意，擅自取走其放置於皮包內之信用卡，自屬竊盜無誤，此被告於
    警訊時即供承在台北市○○街一六五巷六號地下一樓乙○○住處之公共走廊竊取
    信用卡四張云云（見同上偵字第三九一七號卷第二一頁正面）。至被告如何於右
    開時地潛入被害人丁○○之辦公室，竊取被害人丁○○所有放置於辦公桌上之鑰
    匙一把及保全系統磁片一張，經被害人丁○○發現後，被告即奪門而出，經被害
    人丁○○自後追逐至台北市○○區○○路十五巷二十號逮捕，報警處理，嗣並依
    被告之供述，而在附近路旁之一自用小客車內尋獲被害人丁○○被偷之鑰匙及磁
    片等情，業據被害人丁○○於警訊時指述綦詳，並有被害人丁○○出具之贓物領
    據乙紙在卷可稽，被告若僅係前往該處找人，則其遇到在該處上班之被害人丁○○時，正可向被害人丁○○查詢其所欲找之人之所在，又何以竟即奪門而逃，嗣
    並依被告之供述而尋獲被告於逃跑之際丟棄於路旁一自用小客車內之上揭鑰匙乙
    把及磁卡乙張，是綜上所述，被告所辯並無竊盜犯行云云，要屬飾卸刑責之詞，
    不足採信，事證明確，被告上述犯行均堪認定。
二、核被告丙○○就竊取被害人甲○○、乙○○、戊○○、丁○○所有財物之行為，
    均係犯刑法第三百二十條第一項之竊盜罪。其以被害人甲○○所有提款卡自自動
    付款設備盜領存款，及以被害人乙○○所有信用卡自自動付款設備盜借現金之所
    為，均係犯刑法第三百三十九條之二第一項之不正利用自動付款設備詐取財物罪
    ，而被告丙○○持被害人己○○、乙○○所有信用卡前往上揭商店地刷卡消費購
    買商品及住宿，並在簽帳單上偽造被害人己○○、乙○○署押，嗣提出行使交還
    簽帳單予各該商店，使各該商店誤認係持卡人己○○、乙○○本人所消費，而交
    付被告丙○○所購買之商品及供其住宿，均係犯刑法第二百十六條之行使偽造私
    文書罪，第三百三十九條第一項之詐欺取財罪（購買商品部分，參照最高法院八
    十九年度台上字第五八二０號判決）、第三百三十九條第二項之詐欺得利罪（住
    宿部分），另被告丙○○持被害人己○○之郵件招領單，前往郵局冒稱係己○○
    之表哥，使郵局人員陷於錯誤而交付己○○所有上開聯邦商業銀行信用卡之行為
    ，係犯刑法第三百三十九條第一項之詐欺取財罪，至被告丙○○持被害人己○○
    所有上開信用卡盜打中華電信公司ＩＣ電話，因而獲取不法利益之所為，核係犯
    刑法第三百三十九條第二項之詐欺得利罪。至被告丙○○在簽帳單上偽造被害人
    己○○、乙○○之署押，為偽造私文書之部分行為，而被告丙○○偽造私文書後
    持以行使，其偽造之低度行為應為行使之高度行為所吸收，均不另論罪。而被告
    丙○○就上揭所犯盜領被害人甲○○所有存款、以被害人乙○○所有之信用卡盜
    借現金及以被害人乙○○所有之信用卡前往「南京狗貓用品園」、「惠康百貨股
    份有限公司」及「嘉賓閣旅館股份有限公司」刷卡消費，而在簽帳單上偽造「乙○○」署押，嗣提出行使交還簽帳單予各該商店，使各該商店誤認係持卡人乙○○本人所消費，而交付被告丙○○所購買之商品及供其住宿部分，與姚惠萍有犯
    意聯絡及行為分擔，均係共同正犯。被告丙○○各先後多次犯竊盜、不正利用自
    動付款設備詐取財物、行使偽造私文書、詐欺取財、詐欺得利之犯行，各時間緊
    接、手段相似、所犯各構成要件相同，顯均係基於概括犯意為之，均應依連續犯
    規定論以一罪，並加重其刑。被告丙○○所犯上開竊盜、不正利用自動付款設備
    詐取財物、行使偽造私文書、詐欺取財、詐欺得利罪間，有方法結果之牽連關係
    ，為牽連犯，應依刑法第五十五條之規定，從一重之刑法第二百十六條、第二百
    十條之行使偽造私文書罪處斷。原審據以論罪科刑，固無非見，惟查被告竊取被
    害人乙○○、戊○○、己○○、丁○○等人財物之犯行，及被告丙○○持所竊得
    被害人乙○○、己○○之信用卡為上揭盜借現金、刷卡消費購買物品、住宿、盜
    打ＩＣ電話，而犯上揭不正利用自動付款設備詐取財物、行使偽造私文書、詐欺
    取財、詐欺得利等罪，此等犯行與公訴人起訴之被告丙○○犯罪事實間有連續犯
    及牽連犯之裁判上一罪關係，原審未及併予審酌，尚有未洽，是被告上訴意旨否
    認有何竊盜犯行，固無理由，惟檢察官上訴意旨指摘原審未就被告丙○○竊取被
    害人乙○○、丁○○財物之犯行及持被害人乙○○信用卡盜借現金暨在南京狗貓
    用品園、惠康百貨股份有限公司、嘉賓閣旅館股份有限公司冒用被害人乙○○之
    名義刷卡消費等犯行未併予審理係屬不當，則非無理由，是原判決既有可議之處
    ，自應由本院予以撤銷改判，爰審酌被告丙○○之素行、犯罪之動機、目的、手
    段、次數、所竊取及詐得之財物、不法利益，因而致生之危害及犯罪後之態度等
    一切情狀，量處有期徒刑一年八月。簽帳單客戶收執聯六張為被告及共犯姚惠萍
    所有，供犯罪使用之物，雖未扣案，惟並無證據證明業已滅失，應依刑法第三十
    八條第一項第二款之規定沒收，另商店存根聯及發卡銀行存根聯各六張，雖為各
    該商店及發卡銀行收回，惟其上「乙○○」、「己○○」之簽名為偽造之署押，
    均併依刑法第二百十九條規定宣告沒收。
據上論斷，應依刑事訴訟法第三百六十九條第一項前段、第三百六十四條、第二百九
十九條第一項前段、刑法第二十八條、第五十六條、第二百十條、第二百十六條、第
三百二十條第一項、第三百三十九條第一項、第二項、第三百三十九條之二第一項、
第五十五條、第三十八條第一項第二款、第二百十九條、罰金罰鍰提高標準條例第一
條前段，判決如主文。
本案經檢察官林炳雄到庭執行職務。
中    華    民    國    九十一    年        一     月      三十一      日
                            台灣高等法院刑事第三庭
                                審判長法  官  張  連  財
                                      法  官  李  英  勇
                                      法  官  張  傳  栗
右正本證明與原本無異。
如不服本判決應於收受送達後十日內向本院提出上訴書狀，其未敘述上訴之理由者並
得於提起上訴後十日內向本院補提理由書（均須按他造當事人之人數附繕本）。
                                      書記官  王  秀  雲
中    華    民    國    九十一    年        一      月     三十一       日
附錄：本案論罪科刑法條全文
刑法第二百十條
偽造、變造私文書，足以生損害於公眾或他人者，處五年以下有期徒刑。
刑法第二百十六條
行使第二百十條至第二百十五條之文書者，依偽造、變造文書或登載不實事項或使登
載不實事項之規定處斷。
刑法第三百二十條
意圖為自己或第三人不法之所有，而竊取他人之動產者，為竊盜罪，處五年以下有期
徒刑、拘役或五百元以下罰金。
意圖為自己或第三人不法利益，而竊佔他人之不動產者，依前項之規定處斷。
前二項之未遂犯罰之。
刑法第三百三十九條
意圖為自己或第三人不法之所有，以詐術使人將本人或第三人之物交付者，處五年以
下有期徒刑、拘役或科或併科一千元以下罰金。
以前項方法得財產上不法之利益或使第三人得之者亦同。
前二項之未遂犯罰之。
